【裁判字號】    99,交聲,1421
【裁判日期】    991223
【裁判案由】    違反道路交通管理處罰條例聲明異議
【裁判全文】
臺灣臺北地方法院交通事件裁定        99年度交聲字第1421號
原處分機關  臺北市交通事件裁決所
異  議  人
即受處分人  溫福厚
上列異議人因違反道路交通管理處罰條例事件，對於臺北市交通
事件裁決所中華民國99年8 月11日所為之北市裁罰字第裁22-C00
000000號處分（原舉發通知單案號：北縣警交大字第C00000000
號）聲明異議，本院裁定如下：
    主  文
原處分撤銷。
溫福厚不罰。
    理  由
一、原處分意旨略以：本件異議人即受處分人溫福厚於民國99年
    7月12日下午1時28分許，騎乘車牌號碼N9P -660號重型機車
    ，於臺北縣永和市○○路○ 段與仁愛路路口，經臺北縣政府
    警察局永和中正橋派出所製單舉發「駕車行經有燈光號誌管
    制之交叉路口闖紅燈」之違規，異議人不服而提出陳述，原
    處分機關函請舉發單位調查結果，仍認違規事實明確，依道
    路交通管理處罰條例第53條第1 項、第63條第1 項及違反道
    路交通管理事件統一裁罰基準表之規定，裁處罰鍰新臺幣（
    以下同）1,800 元併記違規點數3 點。
二、異議意旨略以：員警並未看到伊騎乘機車之路線，伊當時剛
    到永和市○○路上的必勝客比薩店應徵工作，將機車停在永
    和路與仁愛路轉角的人行道上，伊找完工作要離開，所以行
    進的動線應該是從從仁愛路與永和路轉角的人行道進入仁愛
    路後，再左轉到永和路上，伊左轉當時的燈號是綠燈，所以
    伊並無闖紅燈之行為，故為此聲明不服，請求撤銷原處分等
    語。
三、按汽車駕駛人，行經有燈光號誌管制之交岔路口闖紅燈者，
    處新臺幣1,800 元以上5,400 元以下罰鍰，並記違規點數3
    點，道路交通管理處條例第53條第1 項、第63條第1 項第3
    款，固分別定有明文。
四、按法院受理交通事件，準用刑事訴訟法之規定，道路交通管
    理處罰條例第89條前段定有明文。而犯罪事實應依證據認定
    之，無證據不得認定犯罪事實，又不能證明被告犯罪者，法
    院應諭知無罪之判決，刑事訴訟法第154 條第1 項、第301
    第1 項，亦分別定有明文。而認定犯罪事實所憑之證據，雖
    不以直接證據為限，間接證據亦包括在內，然而無論直接或
    間接證據，其為訴訟上之證明，須於通常一般之人均不致有
    所懷疑，而得確信其為真實之程度者，始得據為有罪之認定
    ，倘其證明尚未達到此一程度，而有合理之懷疑存在以致事
    實審法院無從取得有罪之確信時，應由法院為諭知被告無罪
    之判決，最高法院76年臺上字第4986號刑事判例意旨參照，
    於法院審理行為人違反道路交通管理處罰條例事件時亦有其
    適用。易言之，法院於審理行為人違反道路交通管理處罰條
    例案件，當證據調查程序踐行完畢而為事實認定時，如就原
    處分機關所認定之行為人違規之事實仍有合理之訴訟上懷疑
    ，而無法百分之百確信行為人確有該當於道路交通管理處罰
    條例各該處罰條文之構成要件事實時，即應依訴訟上之待證
    事實「倘有懷疑，則從被告之利益作解釋」之證據法則，作
    對受處分人有利之認定。
五、經查：
  (一)本件異議人騎乘上開重機車輛，於前揭時間經臺北市○○路
    與仁愛路口，並沿永和路往臺北市方向行進，嗣在永和路勵
    行街口為臺北縣政府警察局永和分局中正橋派出所員警林建
    彰攔停，員警並以異議人前於永和路、愛路口闖紅燈為由，
    當場製單舉發等情節，均為異議人所不爭執，且經證人即員
    警林建彰證述甚明，並有原舉發通知單在卷可參，自堪以認
    定。
  (二)關於員警林建璋係如何發現異議人有闖紅燈違規之經過，則
    經證人林建彰到庭結證稱：伊當時在永和市○○路○段及仁
    愛路口，那是Ｔ型路口，那時是在仁愛路上的板信銀行簽完
    巡邏箱，就回頭往永和路方向騎，板信銀行是在仁愛路上，
    伊要往下個巡邏箱移動，伊到路口是綠燈，所以正常來講永
    和路所有機車都應該停在停止線，但伊看到一部重機車從永
    和路往北市方向過去，伊就在永和路及勵行街口攔下他，伊
    跟違規人說他闖紅燈，請他出示駕照、行照並且告發等語，
    惟經訊以：「你可以確認該機車是在紅燈的狀況下，越過停
    止線穿越路口嗎？」，證人則證稱：「當時違規人說我攔他
    的理由是因為他騎在人行道上，可以看我今天庭呈的照片，
    人行穿越道旁邊有斜坡，那是方便讓機車下來，他說當時他
    是從那裡騎下來，但是我認為即使他是從那裡下來，也應該
    要停等紅燈，而不該直接過去，因為那裡有行人穿越道。」
    ，又經訊以：「你說他說從那裡下來的意思是說，你沒有看
    到他實際的動線？」，證稱：「當我看到他時，他已經過了
    路口三分之一，那時變綠燈已經約十秒左右」（見本院卷第
    14頁反至15頁、第16頁反面），足見員警當時雖可確認上揭
    永和路、仁愛路T 字路口燈光號誌顯示為仁愛路綠燈、永和
    路紅燈的情形下，異議人騎乘機車在該路口內，且係朝永和
    路往臺北市方向移動之事實，惟並未親眼目睹異議人原本即
    行駛在永和路上，超越永和路進入該路口之停止線，再進入
    該路口之經過甚明。又依據員警所提出之平面圖、現場照片
    ，及異議人提出繪有行車動線之現場平面圖圖及現場照片、
    圖說以觀（見本院卷第19至21、30、33、34頁），臺北縣中
    和市○○路、永和路路口為一T 字型路口，車輛如沿仁愛路
    行進至該路口後，只能往永和路方向右轉或左轉，而不能再
    往前直行，且依設於仁愛路之燈光號誌，機車無須兩段式待
    轉即可逕行左轉，則異議人所稱其當時之行車動線當無不合
    理之處，又如當時異議人確實係採取此種行車動線，其從仁
    愛路進入該路口後，再左轉沿永和路直行，於行進到一半時
    ，確有可能為員警目擊到其在上開路口中間並朝永和路往臺
    北方向前進，而誤會其係直接從永和路闖越紅燈進入路口，
    本件員警既未親眼目睹異議人從永和路進入該路口，即不能
    遽認異議人所辯有何不實之處，則尚難以證人前揭證述，即
    遽為對異議人不利之認定。
  (三)此外，當時與證人林建彰共同執行巡邏勤務之員警邱泓瑜則
    於本院結證稱：伊沒有看到該名駕駛違規的情形，伊當時是
    是看見學長加速，時間剩下10秒，才會跟著騎車加速去攔下
    該名民眾，剛開始林建璋加速往前行進，伊單純是因為要跟
    著他行動，還不知道是什麼事情等語明確（見本院卷第27頁
    ），可見另名在場員警邱泓瑜亦未目擊異議人闖紅燈之經過
    ，是本件顯無足夠證據證明異議人有何原舉發意旨所稱之違
    規行為甚明。
六、綜上所述，本件因不能排除異議人當時確實係按照仁愛路上
    之綠燈燈號，進入仁愛路、永和路T 字路口左轉之可能，即
    尚難僅憑員警發現仁愛路口綠燈號誌燈僅餘10秒、永和路2
    段兩側車輛都在停等紅綠燈之情形下，異議人出現在仁愛路
    、永和路口並朝永和路方向行進一節，即推斷異議人有原處
    分意旨所認定之闖紅燈違規行為，此外復查無其他足認異議
    人有此違規行為之證據，則本諸前揭法律、判旨，應認為異
    議人此部分違規事實，當屬不能證明，自應為有利於異議人
    之認定，不能遽予處罰，原處分機關認定異議人有闖紅燈之
    違規並據以裁罰，自有違誤，是本件異議意旨為有理由，應
    由本院將原處分撤銷，改諭知異議人不罰，以資適法。
據上論斷，應依道路交通事件處理辦法第19條前段，裁定如主文
。
中    華    民    國    99    年    12    月    23    日
                        交通法庭  法  官  陳思帆
上正本證明與原本無異。
如不服本裁定，應於裁定送達後5 日內向本院提出抗告狀。
                                  書記官  林素霜
中    華    民    國    99    年    12    月    24    日

司法院資訊處製作；財團法人民間司法改革基金會備份。
